最高法院刑事判決　　　　　　　　　　　　　　　八十七年度台上字第四二一五號
　　上　訴　人　台灣高等法院台南分院檢察署檢察官
　　被　　　告　張昭彥
　　選任辯護人　林重仁律師
右上訴人因被告遺棄案件，不服台灣高等法院台南分院中華民國八十六年十二月十日
第二審判決（八十六年度上訴字第一四四八號，起訴案號：台灣雲林地方法院檢察署
八十五年度偵字第四一四○、四一四七號），提起上訴，本院判決如左：
    主  文
上訴駁回。
    理  由
本件原判決認定：被告張昭彥於民國八十五年九月二十日晚上八時三十四分許，駕駛
車號ＳＭ－一七五一號自用小客車，沿雲林縣斗六市○○里○○路由西往東方向行駛
，途經雲林縣斗六市○○里○○路六十號欣欣食品工廠前，應注意汽車駕駛人飲酒過
量不得駕車、汽車在劃有分向限制線路段不得駛入來車道，及汽車行駛時駕駛人應注
意車前狀況，隨時採取必要之安全措施。依當時天候狀況為晴天，路面乾燥，無缺陷
及障礙物，視線良好等情狀，被告並非不能注意，竟疏未注意，酒後駕車，跨越分向
線行車，適有被害人廖忠華駕000－0000號重型機車，沿保長路由東向西駛來
，被告閃避不及，二車相撞，被害人之人車倒地，機車卡在被告車盤底下，廖忠華倒
於地上，頭、腹、背、腰、臀等處挫傷，腦震盪、腹腔與骨盆腔內出血，陷於昏迷狀
態，成為無自助力之人。旋由路人報案，由救護車送醫。被告肇事後，不依道路交通
處罰條例第六十二條第二款規定，停車救助被害人，棄之不顧，駕車逃逸，並將卡在
底盤下之機車拖行，至斗六市文化中心旁空地，將機車棄置該處，駕車循雲林路、保
長路、建興路、文生路逃返家中。警方依路人報案之肇事汽車牌號（ＳＭ－一七五一
），循線至斗六市○○路五一七巷三六號被告住所，將之查獲等情。係以上開事實，
訊據被告對於駕車經過肇事現場、酒後駕車，拖行機車至上開空地棄置之事實，並不
否認，並經目擊證人柯銳啟、馬宇恩及以救護車將被害人送醫之消防警察林順民、處
理現場之警員陳裕源證述明確，且有道路交通事故調查報告表(一)、(二)，檢察官督同檢
驗員相驗被害人因該次車禍，致頭、腹、背、腰、臀等處挫傷、腦震盪、腹腔及骨盆
腔內出血致死，有法醫驗斷書、相驗屍體證明書、勘驗筆錄、現場照片，及台灣省嘉
雲區車輛行車事故鑑定委員會及台灣省車輛行車事故覆議鑑定委員會之鑑定意見書等
證據，綜合判斷，認定被告之犯行明確，堪以認定，為其所憑之證據及認定之理由。
而以被告所辯各節，為無可取，亦經予以指駁。核被告所為，實犯刑法第二百七十六
條第一項過失致人於死罪及第二百九十四條第一項之遺棄罪，二罪間犯意各別，行為
互殊，應分論併罰，因而撤銷第一審之不當判決，審酌被告迄仍未與被害人家屬和解
賠償損害及其他一切情狀，就二罪分別量處有期徒刑十月，依數罪併罰規定，定其應
執行之刑為有期徒刑一年六月，經核於法尚無違誤。檢察官上訴意旨以被告於八十五
年九月二十日晚上八時三十四分撞斃被害人，延至翌（二十一）日凌晨二時三十分死
亡，遺棄部分應成立遺棄致死罪，且與過失致死罪，為同時發生死亡結果之原因，應
依牽連犯規定從一重處斷，指摘原判決有適用法則不當之違法。惟查依原判決所認定
之事實，被告酒後駕車肇事，於被害人倒地昏迷成為無自救力之人，被告未依上開法
令規定盡救助義務，駕車逃逸，因機車卡在其汽車底盤下，拖行至斗六市文化中心附
近空地，將機車棄置，逃回家中，被害人旋即由路人報警，由消防警察於同日晚八時
四十分以救護車，及時將被害人送醫急救罔效，於翌（二十一）日凌晨二時三十分死
亡等情，經目擊證人柯銳啟、馬宇恩及為救護之消防警察林順民等結證在卷，有筆錄
記明在卷足憑，被害人於車禍發生後六分鐘，即獲送醫急救，顯見被害人死亡，係因
車禍重傷不治死亡所致，與被告之遺棄行為無關。上訴意旨竟謂被害人死亡，係被告
之過失致死與遺棄致死同時發生之原因，即與事實不符。且按刑法第二百九十四條第
一項規定遺棄罪之成立，祇須行為人依法令或契約，對於無自救力之人，有扶助、養
育、保護之義務，不盡其應盡之義務者，不論積極遺棄行為（如：將被害人移置於僻
處）、或消極不作為（單純之棄置不顧）即足當之，為危險犯，不以發生死亡或重傷
之實害為必要；而同條第二項係第一項規定為結果加重犯，係以發生死亡或重傷之結
果為必要，為結果犯，二者顯不相同。上訴意旨指原判決未依同條第二項論處，亦無
可取。又即令如上訴意旨所謂「同時發生」之原因，亦顯與刑法第五十五條規定犯一
罪之方法或結果行為犯他罪名之牽連犯規定不相適合。上訴意旨竟指原審未依牽連犯
規定從一重處斷為違法，顯有誤解。況原判決理由已明被告肇事後，見被害人人車
倒地，另行起意遺棄，駕車逃逸，應分論併罰，於法洵無不合。上訴非有理由，應予
駁回。
據上論結，應依刑事訴訟法第三百九十六條第一項，判決如主文。
中      華      民      國    八十七    年     十二     月      十      日
                              最高法院刑事第五庭
                                  審判長法官  黃  劍  青
                                        法官  劉  敬  一
                                        法官  林  增  福
                                        法官  邵  燕  玲
                                        法官  張  清  埤
      右正本證明與原本無異
                                              書  記  官
中      華      民      國    八十七    年     十二     月     十六     日
